【裁判字號】    99,交聲,612
【裁判日期】    990915
【裁判案由】    聲明異議
【裁判全文】
臺灣彰化地方法院交通事件裁定         99年度交聲字第612號
移送機關即
原處分機關  交通部公路總局臺中區監理所彰化監理站
異  議  人
即受處分人  甲○○
上列受處分人因違反道路交通管理處罰條例案件，對交通部公路
總局臺中區監理所彰化監理站於中華民國99年6月7日所為之處分
（案號：彰監四字第裁64-I00000000號）聲明異議，本院裁定如
下：
    主  文
原處分關於吊扣駕駛執照拾貳個月部分撤銷。
上開撤銷部分，甲○○普通重型機器腳踏車駕駛人，駕駛汽車經
測試檢定有酒精濃度超過規定標準，壹年內禁止考領普通重型機
器腳踏車駕駛執照。
其餘異議駁回。
    理  由
一、原處分意旨略以：異議人即受處分人甲○○於民國99年6月6
    日晚間9時52分許，騎乘車牌號碼6GN-763號重型機車，行經
    彰化縣大村鄉○○路○段大彰加油站前，經警員攔檢實施酒
    測，測得其呼氣酒精濃度達每公升0.52毫克，有超過規定標
    準之違規事由，為警當場掣單舉發，乃依道路交通管理處罰
    條例第35條第1項第1款、第24條第1項第2款規定，裁處異議
    人罰鍰新臺幣（下同）3萬元、吊扣駕駛執照12個月，並施
    以道安講習之處分。
二、異議意旨略以：期能不吊扣（異議人誤載為「吊銷」）汽車
    駕照，轉為吊考機車駕照一年，為此聲明異議，請求撤銷原
    處分等語。
三、按汽車駕駛人飲用酒類或其他類似物後，其吐氣所含酒精濃
    度超過每公升0.25毫克或血液中酒精濃度超過百分之0.05以
    上者，不得駕車，道路交通安全規則第114條第2款定有明文
    。又汽車駕駛人，駕駛汽車經測試檢定酒精濃度超過規定標
    準者，處1萬5千元以上6萬元以下罰鍰，並當場移置保管該
    汽車及吊扣其駕駛執照一年，道路交通管理處罰條例第35條
    第1項前段第1款規定甚明；且依同條例第24條第1項第2款之
    規定，並應接受道路交通安全講習。另按汽車駕駛人違反本
    條例規定，應受吊扣駕駛執照處分，於汽車駕駛人係無駕駛
    執照駕車者，在所規定最長吊扣期間內，不得考領駕駛執照
    ，道路交通管理處罰條例第67條第6項亦定有明文。
四、經查：
(一)異議人於99年6月6日晚間9時52分許，騎乘車牌號碼6GN-763
    號重型機車，行經彰化縣大村鄉○○路○段大彰加油站前，
    為警攔檢實施酒測，測得其呼氣酒精濃度達每公升0.52毫克
    ，有超過規定標準之違規事由，經警當場掣單舉發一情，除
    為異議人所不爭執外，並有彰化縣警察局99年6月6日彰警交
    字第I00000000號舉發違反道路交通管理事件通知單影本1份
    在卷可稽。是異議人於前揭時、地，有駕駛重型機車經測試
    檢定酒精濃度超過規定標準之違規行為一情，堪以認定。
(二)異議人並未領有重型機車之駕駛執照一情，有卷附「機車駕
    照基本資料」1份可參。又異議人雖領有普通小型車之駕駛
    執照，固有「汽車駕照基本資料」1份在卷可憑，惟依道路
    交通安全規則第61條第1項第4款之規定：「已領有小型車駕
    駛執照者，得駕駛輕型『機器腳踏車』（以下簡稱：機車）
    。」，亦即領有小型車駕駛執照之人，僅有駕駛輕型機車之
    資格，尚無駕駛重型機車之資格。按此，異議人並無駕駛重
    型機車之駕駛資格，亦可認定。
(三)異議人於前揭時、地，有駕駛重型機車經測試檢定酒精濃度
    超過規定標準之違規行為，已如上述。依道路交通管理處罰
    條例第35條第1項前段第1款之規定，除應處以罰鍰外，固另
    應吊扣其駕駛執照一年。然現行道路交通管理處罰條例關於
    駕駛人具有多種車類之駕駛資格，因違規而應受吊扣駕駛執
    照處分時，究應吊扣何類駕駛執照一節，並未有明文規定。
    惟倘參諸道路交通管理處罰條例第68條於94年12月14日修正
    ，並自95年3月1日施行，該條於修正前原係規定：「汽車駕
    駛人，因違反本條例及道路交通安全規則之規定，受吊扣或
    吊銷駕駛執照處分時，吊扣或吊銷其持有各級車類之駕駛執
    照。」修正後則規定為：「汽車駕駛人，因違反本條例及道
    路交通安全規則之規定，受吊銷駕駛執照處分時，吊銷其持
    有各級車類之駕駛執照。」亦即將「吊扣其持有各級車類之
    駕駛執照」部分刪除，考其立法理由略以：「原條文將違法
    或違規駕駛人所持有各級車類之駕駛執照一併吊扣或吊銷，
    失之過酷，影響人民工作及生活甚鉅，爰修正之。」等語，
    顯見修法意旨本在限縮原條文之適用範圍，以免受處分人僅
    因駕駛某車類違規，卻連同其他車類之駕駛資格均遭吊扣，
    而對受處分人之工作權乃至於生存權造成極大之侵害，有違
    憲法保障人民生存權及工作權之意旨。是在道路交通管理處
    罰條例第68條於95年3月1日修正施行後，其受「吊扣駕駛執
    照」處分者，則僅「吊扣」其違法或違規當時所駕駛車類之
    駕駛執照，而不再吊扣其持有各級車類之駕駛執照甚明。此
    再參諸道路交通管理處罰條例第35條第1項前段第1款，既將
    當場移置保管該汽車及吊扣其駕駛執照併列，而未規定為「
    吊扣其各級車類之駕駛執照」，則在解釋上，所應吊扣者，
    當然係指違規時所駕駛車類之汽車駕駛執照而言。
(四)異議人之上開違規行為，係發生在99年6月6日，自應適用修
    正後道路交通管理處罰條例第68條之規定。又異議人係因騎
    乘重型機車，違反前開道路交通管理處罰條例第35條第1項
    前段第1款之規定，揆諸前述說明，對異議人駕駛資格之處
    分，原應吊扣其重型機車駕照，然因異議人並未領有重型機
    車之駕駛執照，自無重型機車之駕駛執照可供吊扣，此時依
    道路交通管理處罰條例第67條第6項及同條例第35條第1項前
    段第1款之規定意旨，應係於一年內禁止其考領普通重型機
    車之駕駛執照，以限制其駕駛普通重型機車之駕駛資格，而
    非吊扣其與此次違規行為無關之其他車類駕駛執照，始屬正
    辦。原處分機關未審酌上開法律之修正意旨，對異議人為吊
    扣駕駛執照（小型車）12個月之處分，所為此部分之處分，
    於法實有未洽，是異議人此部分之異議為有理由。
(五)至於原處分對於異議人裁處罰鍰及施以道安講習之處分部分
    ，核與道路交通管理處罰條例第35條第1項前段、第24條第1
    項第2款及違反道路交通管理事件統一裁罰基準表所定酒精
    濃度超過標準之罰則相符，洵屬正當，異議人此部分之異議
    為無理由，應予駁回。
五、據上論斷，異議人之本件異議，為部分有理由、部分無理由
    ，爰就異議有理由部分，由本院將該部分之處分撤銷，改諭
    知如主文第二項所示之處分，另駁回異議無理由之部分。
六、依道路交通管理處罰條例第87條第2項，道路交通案件處理
    辦法第20條前段、第19條，裁定如主文。
中    華    民    國    99    年     9    月    15    日
                        交通法庭      法  官  陳銘壎
以上正本證明與原本無異。
如不服本裁定，應於裁定送達後五日內向本院提出抗告狀(須附
抗告狀繕本 )。
中    華    民    國    99    年     9    月    15    日
                                      書記官  楊筱惠

司法院資訊處製作；財團法人民間司法改革基金會備份。
